臺灣新竹地方法院刑事判決　　　　　　100年度審訴字第291號
公　訴　人　臺灣新竹地方法院檢察署檢察官
被　　　告　林思妤
上列被告因違反毒品危害防制條例案件，經檢察官提起公訴（10
0 年度毒偵字第103 號、第104 號），本院合議庭裁定適用簡式
審判程序，判決如下：
    主  文
林思妤共同持有第二級毒品純質淨重二十公克以上，處有期徒刑
陸月，如易科罰金，以新臺幣壹仟元折算壹日；扣案如附表編號
一至三所示之物，均沒收銷燬之；另扣案如附表編號四至八所示
之物，均沒收之。
    事實及理由
壹、構成犯罪事實：
一、林思妤與劉朝群（所涉共同持有第二級毒品純質淨重20公克
    以上犯行，業經本院先行審結）係男女朋友關係，均明知甲
    基安非他命係具有成癮性、濫用性及對社會危害性，屬於毒
    品危害防制條例第2 條第2 項第2 款所列之第二級毒品，有
    害國民身心健康，不得非法持有、施用，竟意圖供自己施用
    ，共同基於持有第二級毒品甲基安非他命之犯意聯絡，於10
    0 年1 月19日晚上某時許，在2 人同住之新竹縣湖口鄉○○
    路48巷2 號202 室居所，以每半兩（17.5公克）新臺幣27,0
    00元之價格，向真實姓名年籍不詳、綽號「阿國」之成年男
    子，購入第二級毒品甲基安非他命共18包（驗前總純質淨重
    38.78 公克）而共同持有之，林思妤隨即基於施用第二級毒
    品甲基安非他命之犯意，於100 年1 月20日晚上6 時許，在
    上開居所，以將甲基安非他命置於玻璃球內點火燒烤，吸食
    其煙霧之方式，施用第二級毒品甲基安非他命1 次。嗣於10
    0 年1 月20日晚上6 時30分許，在上開居所，扣得如附表所
    示之物，復經警採集林思妤之尿液送驗，結果呈安非他命、
    甲基安非他命陽性反應（所涉施用第二級毒品犯行，另經本
    院以100 年度毒聲字第158 號裁定送觀察、勒戒），始悉上
    情。
二、案經新竹市警察局第一分局報告臺灣新竹地方法院檢察署檢
    察官偵查起訴。
貳、程序方面：
    本件被告林思妤所犯持有第二級毒品純質淨重20公克以上等
    罪，非死刑、無期徒刑、最輕本刑為3 年以上有期徒刑之罪
    ，或高等法院管轄第一審之案件，被告於本院準備程序進行
    中，就被訴事實為有罪之陳述，經本院合議庭認合於刑事訴
    訟法第273 條之1 第1 項之規定，裁定進行簡式審判程序，
    此合先敘明。
、認定犯罪事實所根據的證據及理由：
一、被告林思妤於警局詢問時、檢察官偵查中及本院準備程序、
    簡式審判程序訊問時之自白（見臺灣新竹地方法院檢察署10
    0 年度毒偵字第103 號卷【下稱毒偵字第103 號卷】第9 至
    12頁、本院卷第93至98頁）。
二、證人即同案被告劉朝群於警詢時、偵查中及本院準備程序、
    簡式審判程序訊問時之證述（見臺灣新竹地方法院檢察署10
    0 年度毒偵字第103 號卷【下稱毒偵字第103 號卷】第5 至
    8 、89至90頁、本院卷第41至42、45至47頁）。
三、內政部警政署刑事警察局100 年2 月15日刑鑑字第10000150
    71號鑑定書、法務部調查局濫用藥物實驗室100 年3 月9 日
    調科壹字第10023006060 號鑑定書、新竹市警察局毒品犯罪
    嫌疑人尿液採驗作業管制紀錄、正修科技大學超微量研究科
    技中心尿液檢驗報告、搜索扣押筆錄、扣押物品目錄表、扣
    押物品清單、照片、本院100 年度毒聲字第158 號裁定等資
    料（見毒偵字第103 號卷第23至27、33至45頁，臺灣新竹地
    方法院檢察署100 年度毒偵字第104 號卷第84、87、90至92
    、95至96頁，本院卷第64至65頁）。
四、臺灣高等法院被告前案紀錄表、刑案資料查註紀錄表各1 份
    。
肆、論罪科刑的理由：
一、按實務上向來認為施用毒品係持有毒品之高度行為，惟最高
    法院吸收犯之理論，其類型亦非專以「高度行為吸收低度行
    為」為限，尚包括「全部行為吸收部分（階段）行為」（最
    高法院87年度台上字第4461號判決要旨參照）、「重度行為
    吸收輕度行為」（最高法院93年度台上字第2259判決要旨參
    照）等。又所謂高度行為吸收低度行為乃係基於法益侵害之
    觀點，認為當高度行為之不法內涵足以涵蓋低度行為時，方
    得論以吸收犯。98年5 月20日修正之毒品危害防制條例第11
    條，既將同屬持有毒品行為之處罰，依數量多寡而分別以觀
    ，顯見立法者有意以持有毒品之數量，作為評價持有毒品行
    為不法內涵高低之標準，並據此修訂持有毒品罪之法定刑，
    俾使有所區隔。因此吾人應可推知，當行為人持有毒品數量
    達法定標準以上者，由於此舉相較於僅持有少量毒品之不法
    內涵較高，法定刑亦隨之顯著提升，縱令行為人係為供個人
    施用而1 次購入，由於該等行為不法內涵，已非原本施用毒
    品行為所得涵蓋，自不得拘泥於以往施用行為吸收持有行為
    之見解，應本諸行為不法內涵高低作為判斷標準，改認持有
    法定數量以上毒品之行為屬高度行為而得吸收施用毒品行為
    ，或逕認施用毒品之輕行為，當為持有超過法定數量毒品之
    重行為所吸收，方屬允當（臺灣高等法院暨所屬法院98年法
    律座談會刑事類提案第15號參照）。
二、論罪：
（一）罪名：被告林思妤所為，係犯毒品危害防制條例第11條第
      4 項之持有第二級毒品純質淨重20公克以上罪。被告持有
      逾量第二級毒品甲基安非他命，意在供己施用，其施用第
      二級毒品之輕度行為，應為持有逾量第二級毒品之重度行
      為吸收，不另論罪。
（二）共同正犯：被告林思妤與同案被告劉朝群間，就上開持有
      第二級毒品純質淨重20公克以上犯行，有犯意聯絡及行為
      分擔，為刑法第28條之共同正犯。
三、科刑：
（一）主刑：審酌被告林思妤無視國家對於杜絕毒品犯罪之禁令
      ，為供己施用而購買第二級毒品甲基安非他命，且數量竟
      達純質淨重為38.78 公克，數量甚鉅，實值非難，惟其犯
      罪之動機、目的單純，及犯罪手段平和，亦未因此而危害
      他人，所生損害非大，再考之其於犯後坦承犯行，態度尚
      可等一切情狀，量處如主文所示之刑，以資懲儆。
（二）從刑（沒收銷燬及沒收）：扣案之同案被告劉朝群所有及
      持有如附表編號一所示之物，係屬毒品危害防制條例第2
      條第2 項第1 款所稱之第一級毒品，為違禁物；又扣案如
      附表編號二、三所示之物，係屬毒品危害防制條例第2 條
      第2 項第2 款所稱之第二級毒品及無法與第二級毒品甲基
      安非他命析離之殘渣袋，亦為違禁物，不問屬於犯人與否
      ，均應依毒品危害防制條例第18條第1 項前段之規定，宣
      告沒收銷燬之。另扣案如附表編號四至八，則為被告林思
      妤與同案被告劉朝群所共有且供渠等犯罪所用之物，均應
      依刑法第38條第1 項第2 款規定，宣告沒收之。
伍、適用法律依據：
一、程序法方面：刑事訴訟法第273 條之1 第1 項、第299 條第
    1 項前段。
二、實體法方面：毒品危害防制條例第11條第4 項、第18條第1
    項前段，刑法第11條、第28條、第41條第1 項前段、第38條
    第1 項第2 款，判決如主文。
本案經檢察官邱志平到庭執行職務。
中    華    民    國   100    年    8     月    31    日
                    刑事第九庭  法  官    邱忠義
以上正本證明與原本無異。
如不服本判決，應於判決送達後10日內向本院提出上訴書狀。上
訴書狀應敘述具體理由，未敘述上訴理由者，應於上訴期間屆滿
後20日內補提理由書狀於本院（均須按他造當事人之人數附繕本
）「切勿逕送上級法院」。
中    華    民    國   100    年    8     月    31    日
                                書記官    劉依緹
附錄本案論罪科刑實體法條全文：
毒品危害防制條例第11條第4 項：
持有第二級毒品純質淨重20公克以上者，處6 月以上5 年以下有
期徒刑，得併科新臺幣70萬元以下罰金。
附表：
┌──┬─────────┬──┬──────────┐
│編號│物品名稱          │數量│備註                │
├──┼─────────┼──┼──────────┤
│ 一 │第一級毒品海洛因  │10包│驗前總純質淨重6公克 │
├──┼─────────┼──┼──────────┤
│ 二 │第二級毒品甲基安非│18包│驗前總純質淨重38.78 │
│    │他命              │    │公克                │
├──┼─────────┼──┼──────────┤
│ 三 │甲基安非他命殘渣袋│5 個│在新竹縣湖口鄉○○路│
│    │                  │    │48巷2 號202 室查獲  │
├──┼─────────┼──┼──────────┤
│ 四 │分裝匙            │3 支│同上                │
├──┼─────────┼──┼──────────┤
│ 五 │分裝袋            │4 包│同上                │
├──┼─────────┼──┼──────────┤
│ 六 │安非他命吸食器    │1 組│同上                │
├──┼─────────┼──┼──────────┤
│ 七 │玻璃球            │3 個│同上                │
├──┼─────────┼──┼──────────┤
│ 八 │電子磅秤          │2 台│同上                │
└──┴─────────┴──┴──────────┘